臺灣嘉義地方法院刑事判決　　　　　　　100年度訴字第855號
公　訴　人　臺灣嘉義地方法院檢察署檢察官
被　　　告　余登敏
上列被告因違反森林法案件，經檢察官提起公訴（100年度偵字
第6324號），被告於本院行準備程序時就犯罪事實為有罪之陳述
，經本院合議庭裁定適用簡式審判程序，判決如下：
    主  文
余登敏犯森林法第五十二條第一項第六款之竊取森林主產物罪，
累犯，處有期徒刑壹年，併科罰金新臺幣參拾萬壹仟零參拾元，
，罰金如易服勞役，以新臺幣貳仟元折算壹日。扣案之頭燈壹個
、手鋸子參支、鐮刀壹支及小鋤頭壹支，均沒收之。
    犯 罪 事 實
一、余登敏前因違反毒品危害防制條例案件，經臺灣南投地方法
    院於民國99年12月7日，以99年度易字第457號判處有期徒刑
    6月，如易科罰金，以新台幣（下同）1000元折算1日確定，
    於100年1月19日以易科罰金執行完畢。詎其猶不知悔改，於
    100年8月25日5時30分許，駕駛車牌號碼4283-WK號自用小客
    貨車，行經嘉義縣阿里山事業區第200林班地時，見區內有
    經他人砍伐倒地而鋸成64塊之牛樟木，其明知在林班地內，
    不得竊取森林主、副產物，竟意圖為自己不法之所有，趁四
    下無人之際，逐一將該等牛樟木塊搬入上揭自用小客貨車內
    ，再持鐮刀挖取牛樟菇，亦放置於上揭自用小客貨車內，隨
    即遇警方攔檢而查獲，並扣得上開牛樟木64塊（重量共約
    1,744公斤，材積共1.58立方公尺）、牛樟菇1塊（5.3公克
    ）、車牌號碼4283-WK號自用小貨車1輛）、鋸齒鏈條1條、
    頭燈1個、手鋸子3支、鐮刀1支及小鋤頭1支等物。
二、案經嘉義縣警察局竹崎分局報告臺灣嘉義地方法院檢察署檢
    察官偵查起訴。
    理  由
一、本件係經被告余登敏於本院準備程序中就被訴事實為有罪之
    陳述，經本院合議庭裁定由受命法官獨任以簡式審判程序審
    理，依刑事訴訟法第273條之2、同法第159條第2項規定，不
    適用傳聞法則有關限制證據能力之相關規定，合先敘明。
二、上揭犯罪事實，業據被告余登敏於本院審理（見本院卷第
    27頁）及偵查中（見偵查卷第7頁）坦承不諱，核與證人即
    行政院農業委員會林務局嘉義林區管理處巡山員蘇威禎於警
    詢（見警卷第4頁至第5頁）之證述之情節相符，復有嘉義縣
    警察局竹崎分局扣押書、贓物領據、責付保管單、阿里山事
    業區第200林班遭盜伐牛樟樹頭被害位置圖、森林被害告訴
    書、阿里山事業區第200林班盜伐國有林產物被害價金查定
    書、嘉義林區管理處奮起湖工作站被害材積明細表及現場及
    查扣物品照片10張等附卷可稽，另有查獲之牛樟木64塊、牛
    樟菇1塊、車牌號碼4283-WK號自用小貨車1輛及鐮刀1支等物
    扣案可佐，綜上事證，被告之自白確與事實相符，要屬無疑
    ；本案事證明確，被告之犯行應堪認定。
三、按森林法第3條規定：「森林係指林地及其群生竹、木之總
    稱。依其所有權之歸屬，分為國有林、公有林及私有林」。
    又森林法施行細則第3條規定:本法第3條第1項所稱林地，範
    圍如下：一、依非都市土地使用管制規則第3條規定編定為
    林業用地及非都市土地使用管制規則第7條規定適用林業用
    地管制之土地。二、非都市土地範圍內未劃定使用分區及都
    市計畫保護區、風景區、農業區內，經該直轄市、縣(市)主
    管機關認定為林地之土地。三、依本法編入為保安林之土地
    。四、依本法第17條規定設置為森林遊樂區之土地。五、依
    國家公園法劃定為國家公園區內，由主管機關會商國家公園
    主管機關認定為林地之土地。森林法施行細則第4條規定：
    「本法第3條第1項所稱國有林、公有林及私有林之定義如下
    ：一、國有林，指屬於國家所有及國家領域內無主之森林。
    」經查，本案遭竊牛樟木之座標經緯度分別為X：218480、Y
    ：0000000，該處係位於嘉義縣阿里山事業區第200林班之國
    有林地內一情，亦有上開行政院農業委員會林務局嘉義林管
    處函及所附之牛樟被害位置圖與森林被害告訴書可稽（見本
    院卷第18頁及第23頁），是被告行竊之處所位於森林法所規
    範之「森林」無誤。再按森林係指林地及其群生竹、木之總
    稱。而所謂森林主產物，依國有林林產物處分規則第3條第1
    款之規定，係指生立、枯損、倒伏之竹木及餘留之根株、殘
    材而言。是森林主產物，並不以附著於其生長之土地，仍為
    森林構成部分者為限，尚包括已與其所生長之土地分離，而
    留在林地之倒伏竹、木、餘留殘材等。至其與所生長土地分
    離之原因，究係出於自然力或人為所造成，均非所問。又所
    謂森林副產物，係指樹皮、樹脂、種實、落枝、樹葉、灌籐
    、竹筍、草類、菌類及其他主產物以外之林產物，國有林林
    產物處分規則第3條第2款定有明文；牛樟菇屬菌類，自為森
    林副產物。被告竊取之牛樟木係台灣原生之貴重林木，應屬
    森林主產物，而被告竊取之牛樟菇則為森林副產物，均堪可
    認定。
四、本件被告余登敏竊取國有林之森林主、副產物得手後，為搬
    運贓物，而使用車牌號碼4283-WK號之自用小貨車將欲將竊
    得之牛樟木搬運下山，核其所為，係犯森林法第52條第1項
    第6款之為搬運贓物使用車輛之加重竊取森林主、副產物罪
    。另被告持以行竊之鐮刀，係質地堅硬及鋒利之金屬材質，
    其客觀上足對人之生命、身體、安全構成威脅，為具有危險
    性之兇器，是被告之上開行為，亦構成森林法第50條之竊取
    森林主、副產物罪，而應依刑法第321條第1項第3款攜帶兇
    器竊盜罪論處，惟按森林法第52條第1項各款之規定為同法
    第50條之及刑法竊盜罪之特別規定，亦即除竊取森林主、副
    產物之行為外，另增該項各款之加重要件，依法條競合之特
    別關係，應論以森林法第52條第1項第6款之罪，不再論以森
    林法第50條、刑法第321條第1項第3款之罪。復查，被告前
    因違反毒品危害防制條例案件，經臺灣南投地方法院於99年
    12月7日，以99年度易字第457號判處有期徒刑6月，於100年
    1月19日以易科罰金執行完畢，有臺灣高等法院被告前案紀
    錄表1份在卷可稽，其於受徒刑之執行完畢後，5年以內故意
    再犯本件有期徒刑以上之罪，為累犯，應依刑法第47條第1
    項規定加重其刑。
五、爰審酌被告國中畢業之智識程度，曾經違反毒品危害防制條
    例及森林法之素行、從事種植香蕉農務、已婚、家中有妻子
    及3個均成年之小孩等生活狀況；其為牟取不法所得之犯罪
    動機，竊取森林產物危害自然生態及森林資源，減損森林涵
    養水源、孕育萬物功能，所竊取牛樟木及牛樟菇之甚為珍貴
    ，持鐮刀行竊及用車輛搬運之犯罪手段，及所竊取之數量為
    64塊，然犯罪後尚能坦承犯行之犯後態度及所竊取之牛樟木
    及牛樟菇皆已全數返還被害人等一切情狀，量處如主文所示
    之有期徒刑。另按犯森林法第52條之加重竊取森林主、副產
    物罪，應併科之罰金以贓額2倍以上5倍以下為其額度。且贓
    額之計算，係以原木山價為準，並不以交易價格之市價為準
    （最高法院著有81年度台上字第1758號判決、47年度台上字
    第1095號判例參照），本件被告所竊得之牛樟木材積為1.58
    立方公尺，其每立方公尺市價為96,000元，而生產費用包括
    人力搬運費每立方公尺214元、人力裝卸費用每立方公尺35.
    17元、卡車搬運費用每立方公尺487.96元一情，有嘉義林區
    管理處阿里山事業區第200林班盜伐國有林產物被害價金查
    定書1紙在卷可參（見本院卷第19頁），其山價應為市價總
    額扣除生產費用，以此計算，本件贓額應為150,515元（計
    算式為1.58×96,000元－1.58×（214元＋35.17元＋487.96
    元）＝150,515元（元以下四捨五入）），故依森林法第52
    條之規定，爰一併諭知被告應併科2倍罰金即301,030元（因
    刑法第33條第5款罰金刑之貨幣單位已由「銀元」修改為「
    新臺幣」，併科罰金自應以新臺幣計算之，臺灣高等法院暨
    所屬法院95年法律座談會刑事類提案第20號決議意旨參照）
    ，並諭知易服勞役之折算標準，以示懲儆。至於扣案之鐮刀
    1支係供本件犯罪所用之物且屬被告所有一情，業據被告於
    本院審理時供承甚明（見本院卷第36頁、第38頁），爰依刑
    法第38條第1項第2款均宣告沒收。至於扣案之頭燈1個、手
    鋸子3支、鋸齒鏈條1條及小鋤頭1支等物，並無證據證明與
    本件犯罪有何關連，尚不予宣告沒收，併此敘明。復按刑法
    第38條第1項第2款所定得沒收之供犯罪所用或犯罪預備之物
    ，必於犯罪有直接關係者，始屬相當（最高法院51年臺非字
    第13號判例參照），被告竊取森林主產物而有為搬運贓物使
    用車輛之情形，仍屬犯竊取森林主產物罪，不過因為有為搬
    運贓物而使用車輛之情形，而法律規定加重處罰，被告所使
    用之車牌號碼4283-WK號既係在竊取森林主產物以後搬運贓
    物，自非於犯竊取森林主產物罪有直接關係，故該自小客車
    雖為被告所有，亦無須依刑法第38條第1項第2款規定諭知沒
    收，併予敘明。
據上論斷，應依刑事訴訟法第273條之1第1項、第299條第1項前
段，森林法第52條第1項第6款，刑法第11條前段、第38條第1項
第2款、第42條第3項前段、第47條第1項、刑法施行法第1條之1
第1項、第2項前段，判決如主文。
本案經檢察官邱美英到庭執行職務。
中    華    民    國  100    年    12    月    30     日
                  刑事第二庭    法  官  黃明展
以上正本證明與原本無異。
如不服本判決應於收受判決後10日內向本院提出上訴書狀，並應
敘述具體理由；其未敘述上訴理由者，應於上訴期間屆滿後20日
內向本院補提理由書（均須按他造當事人之人數附繕本）「切勿
逕送上級法院」。告訴人或被害人如對於本判決不服者，應具備
理由請求檢察官上訴，其上訴期間之計算係以檢察官收受判決正
本之日期為準。
中    華    民    國  100    年    12    月    30     日
                                書記官  張宇安
附錄論罪法條全文：
森林法第52條
(加重竊取森林主、副產物罪)
竊取森林主、副產物而有左列情形之一者，處6月以上5年以下有
期徒刑，併科贓額二倍以上五倍以下罰金：
一  於保安林犯之者。
二  依機關之委託或其他契約，有保護森林義務之人犯之者。
三  於行使林產採取權時犯之者。
四  結夥二人以上或僱使他人犯之者。
五  以贓物為原料，製造木炭、松節油、其他物品或培植菇類者
    。
六  為搬運贓物，使用牲口、船舶、車輛，或有搬運造材之設備
    者。
七  掘採、毀壞、燒燬或隱蔽根株，以圖罪跡之湮滅者。
八  以贓物燃料，使用於礦物之採取，精製石灰、磚瓦或其他物
    品之製造者。
前項未遂犯罰之。
第1項第5 款所製物品，以贓物論，沒收之。